臺灣臺北地方法院刑事判決　　　　　　 96年度簡上字第226號
上　訴　人　臺灣臺北地方法院檢察署檢察官
被　　　告　乙○○
　　　　　　　　　　（送達處所：臺北市○○○路○ 段95號12
選任辯護人　林耀泉律師
　　　　　　林蓓珍律師
上列上訴人因被告傷害案件，不服本院96年度簡字第1588號中華
民國96年5 月22日第一審簡易判決（聲請簡易判決處刑案號：96
年度偵字第6919號），提起上訴，本院管轄之第二審合議庭判決
如下：
    主  文
原判決撤銷。
乙○○傷害人之身體，處拘役肆拾日，如易科罰金，以銀元佰
元（即新台幣玖佰元）折算壹日，減為拘役貳拾日，如易科罰金
，以銀元佰元（即新台幣玖佰元）折算壹日；又傷害人之身體
，處拘役伍拾日，如易科罰金，以新台幣壹仟元折算壹日，減為
拘役貳拾伍日，如易科罰金，以新台幣壹仟元折算壹日。應執行
拘役肆拾日，如易科罰金，以銀元佰元（即新台幣玖佰元）折
算壹日，緩刑貳年。
    犯  罪  事  實
一、乙○○因認女性朋友甲○○一再糾纏心生不滿，於民國95年
    4月29日17時許，甲○○在臺北市松山區○○○路199巷民生
    國小前敲打乙○○所駕駛自用小客車之車窗時，竟基於傷害
    之犯意，徒手毆打甲○○，致甲○○受有左額部3×2公分瘀
    腫、5×1公分擦傷之傷害；復於同年8月7日14時30分許，在
    其上班地點臺北市○○○路○ 段95號大樓地下停車場，因不
    滿甲○○跟蹤騷擾，另行基於傷害之犯行，徒手毆打甲○○
    ，致甲○○受有臉部、頸部、左肘、左腰挫傷、鼻黏膜縻爛
    併流鼻血、血尿等傷害。
二、案經甲○○訴由臺灣臺北地方法院檢察署檢察官偵查後聲請
    以簡易判決處刑。
    理  由
一、上揭犯罪事實，業據被告乙○○於本院審理時坦承不諱，核
    與證人即告訴人甲○○指證之情節相符，並有診斷證明書2
    紙在卷可稽，足見被告之自白與事實相符。本案事證明確，
    被告之犯行洵堪認定，應予依法論科。
二、本案被告為上開第一次傷害犯行後，於94年2月2日修正公布
    之刑法，業自95年7月1日起施行。按行為後法律有變更者，
    適用行為時之法律，但行為後之法律有利於行為人者，適用
    最有利於行為人之法律，現行刑法第2條第1項定有明文。此
    條係規範行為後法律變更所生新舊法律比較適用之準據法，
    是刑法第2條第1項本身雖經修正，但無比較新舊法適用之問
    題，應一律適用裁判時之現行刑法第2條第1項之規定，為「
    從舊從輕」之比較。再按，關於罰金刑，在刑法修正前，刑
    法分則編各罪所定罰金刑之貨幣單位原為銀元，其最高罰金
    數額，從各該法條規定，而最低罰金數額，則依修正前刑法
    第33條第5款之規定為1元以上（貨幣單位為銀元），且若定
    有罰金刑之論罪法條係於72年6 月25日前所制定，而該法條
    日後均未修正者，得依罰金罰鍰提高標準條例第1 條前段規
    定，就其原定數額提高為2 倍至10倍，其後修正者則不提高
    倍數，並依現行法規所定貨幣單位折算新臺幣條例第2 條規
    定，以銀元1元折算為新臺幣3元；於刑法修正後，因刑法第
    33 條第5款修正為：「罰金：新臺幣一千元以上，以百元計
    算之。」使得刑法之罰金貨幣單位已由銀元改為新台幣，則
    刑法分則編各罪所定罰金刑之貨幣單位，自應配合修正為新
    臺幣，又為使刑法分則編各罪所定罰金之最高數額與刑法修
    正前趨於一致，乃增訂刑法施行法第1條之1：「中華民國九
    十四年一月七日刑法修正施行後，刑法分則編所定罰金之貨
    幣單位為新臺幣。九十四年一月七日刑法修正時，刑法分則
    編未修正之條文定有罰金者，自九十四年一月七日刑法修正
    施行後，就其所定數額提高為三十倍。但七十二年六月二十
    六日至九十四年一月七日新增或修正之條文，就其所定數額
    提高為三倍。」從而，刑法分則編各罪所定罰金刑之最高數
    額，於刑法修正前、後並無不同，惟修正後刑法第33條第5
    款所定罰金刑最低數額，較之修正前提高，自以修正前刑法
    第33條第5 款規定有利於被告。至修正前刑法第51條第6 款
    規定：「數罪併罰，分別宣告其罪之刑，依左列各款定其應
    執行者：五宣告多數拘役者，比照前款定其刑期。但不得逾
    四個月。」修正後刑法第51條第6 款規定：「數罪併罰，分
    別宣告其罪之刑，依下列各款定其應執行者：五宣告多數拘
    役者，比照前款定其刑期。但不得逾一百二十日。」該修正
    僅係因刑法第33條第4 款已將拘役改以日數為單位，為求配
    合而為修正，故無論依修正前、後之刑法，因處罰輕重相同
    ，自無比較適用之問題，附此敘明。
三、核被告乙○○所為，均係犯刑法第277條第1項之傷害罪。被
    告上開2 次傷害犯行，犯意各別、行為互異，應予分論併罰
    。原審以被告事證明確，予以論罪科刑，固非無見，惟查：
    被告於原審判決後，已與告訴人甲○○和解，賠償告訴人新
    台幣300 萬元，告訴人並具狀表明不願追究被告刑責之意，
    而請求本院減輕其刑並給予緩刑，此有和解書、刑事請求狀
    在卷可稽，檢察官於論告時亦稱：雙方已經和解，請求諭知
    緩刑等語，是原審判決時，未及審酌上開和解事宜，尚有未
    合；又被告犯罪後，中華民國九十六年罪犯減刑條例於96年
    7 月16日生效施行，而被告本案2次傷害犯行均在96年4月24
    日以前，合於上開條例第2 條第1項第3款應予減刑之規定，
    原審亦未及審酌及此，尚有未洽。上訴意旨以原判決未及適
    用上開減刑條例，請求撤銷原判決，為有理由，且原審未及
    審酌上開和解事宜，自應由本院予以撤銷改判。爰審酌被告
    前無犯罪前案紀錄，有臺灣高等法院被告前案紀錄表在卷可
    按，其素行尚佳；其因一時衝動憤而毆打告訴人，確有不該
    ，惟告訴人亦非無可議之處，被告犯後又能坦承犯行，態度
    良好，以及其學歷為大專畢業，目前擔任公司負責人等一切
    情狀，爰分別量處主文所示之刑，並諭知易科罰金之折算標
    準。其中就被告第一次傷害犯行部分，修正前刑法第41條規
    定：「犯最重本刑為五年以下有期徒刑以下之刑之罪，而受
    六個月以下有期徒刑或拘役之宣告，因身體、教育、職業、
    家庭之關係或其他正當事由，執行顯有困難者，得以一元以
    上三元以下折算一日，易科罰金。但確因不執行所宣告之刑
    ，難收矯正之效，或難以維持法秩序者，不在此限。併合處
    罰之數罪，均有前項情形，其應執行之刑逾六月者，亦同。
    」並依罰金罰鍰提高標準條例第2 條規定（業於95年7月1日
    起因刪除而不再適用），就易科罰金折算1 日之數額提高為
    100 倍（即銀元100元以上300元以下，經折算為新台幣則為
    新台幣300元以上900元以下）；修正後刑法第41條規定：「
    犯最重本刑為五年以下有期徒刑以下之刑之罪，而受六個月
    以下有期徒刑或拘役之宣告者，得以新臺幣一千元、二千元
    或三千元折算一日，易科罰金。但確因不執行所宣告之刑，
    難收矯正之效，或難以維持法秩序者，不在此限。前項規定
    於數罪併罰，其應執行之刑未逾六月者，亦適用之。」而罰
    金罰鍰提高標準條例第2條有關易科罰金折算1日之數額提高
    倍數規定，即不再適用；比較修正前後之易科罰金折算標準
    ，以修正前刑法第41條之規定較有利於被告。另被告之前開
    2次犯行，犯罪時間均係在96年4月24日以前，合於中華民國
    九十六年罪犯減刑條例第2 條第1項第3款之規定，被告宣告
    刑（拘役40日、50日）應分別依法減其刑期二分之一（分別
    減為拘役20日、25日），並定其應執行刑（其易科罰金之折
    算標準，適用有利於被告之修正前刑法第41條第1 項前段規
    定）。
四、被告前未曾因故意犯罪受有期徒刑以上刑之宣告，此有前開
    臺灣高等法院被告前案紀錄表在卷可參，其因一時失慮，致
    罹刑章，犯後又以高額賠償金與告訴人達成和解，本院認被
    告經此教訓，當知所警惕，而無再犯之虞，且被告已有家室
    ，目前又擔任公司負責人，是本院認所宣告之刑以暫不執行
    為適當，爰依刑法第74條第1項第1款之規定（犯罪在新法施
    行前，新法施行後，緩刑之宣告，應適用新法第74條之規定
    。最高法院95年第8次刑事庭會議決議參照），併宣告緩刑2
    年，以啟自新。
據上論斷，應依刑事訴訟法第455條之1第1項、第3項、第369 條
第1項前段、第364條、第299條第1項前段，刑法第2條第1項前段
、第277條第1項、第53條、第51條第6 款、第74條第1項第1款，
修正前刑法第41條第1 項前段，刑法施行法第1條之1，修正前罰
金罰鍰提高標準條例第2條，中華民國九十六年罪犯減刑條例第2
條第1項第3款、第7 條、第10條，判決如主文。
本案經檢察官賴秋萍到庭執行職務。
中　　華　　民　　國　　96　　年　　9 　　月　　27　　日
                  刑事第十三庭  審判長法  官  黃俊明
                                      法  官  郭顏毓
                                      法  官  李明益
以上正本證明與原本無異。
不得上訴。
                                      書記官  劉穗筠
中　　華　　民　　國　　96　　年　　9 　　月　　29　　日
中華民國刑法第277條
（普通傷害罪）
傷害人之身體或健康者，處 3 年以下有期徒刑、拘役或 1 千元
以下罰金。
犯前項之罪因而致人於死者，處無期徒刑或 7 年以上有期徒刑；
致重傷者，處3年以上10年以下有期徒刑。
